【裁判字號】    95,易,740
【裁判日期】    950526
【裁判案由】    業務侵占等
【裁判全文】
臺灣臺北地方法院刑事判決        九十五年度易字第七四○號
公  訴  人  臺灣臺北地方法院檢察署檢察官
被      告  乙○○
上列被告因業務侵占等案件，經檢察官提起公訴（九十五年度撤
緩偵字第四號），嗣被告於準備程序中就被訴事實為有罪之陳述
，經告以簡式審判之旨，並聽取當事人之意見後，經本院合議庭
裁定以簡式審判程序審理，本院判決如下：
    主  文
乙○○連續意圖為自己不法之所有，而侵占對於業務上所持有之
物，處有期徒刑陸月，如易科罰金，以佰元折算壹日，緩刑貳
年。
    事  實
一、乙○○自民國八十八年七月一日起受僱於臺灣屈臣氏個人用
    品商店股份有限公司（下稱屈臣氏公司），並於九十三年八
    月一日起至九十三年十一月三日止，調派至屈臣氏公司光南
    分店（址設臺北市信義區○○○路○段四四五之一、四四五
    之二號）擔任副店長之職務，負責處理該分店之帳務、找零
    金、貨物銷售及退換等業務，如遇來店購物之顧客於購物後
    將所購得貨物退還，其尚須填寫收銀機或ＰＣ退貨／退現紀
    錄單（下稱退現紀錄單），載明顧客退回貨品之原因，並將
    發票作廢資料鍵入該分店之電腦報表後，再退還顧客所購買
    貨物之價金，故填載退現紀錄單及登錄電腦報表乃屬其為完
    成主要業務所附隨之輔助工作，而為從事業務之人。詎乙○
    ○因入不敷出，竟於任職期間內，基於意圖為自己不法所有
    之概括犯意，於九十三年九月十二日晚間十時許至十一時許
    ，利用其在該分店保險箱內拿取找零金之機會，接續三次將
    其業務上持有之找零金新臺幣（下同）一千二百元、六百元
    、一千元予以侵占入己，再於附表所示之時間，趁來店購物
    之顧客未將統一發票帶走之際，承前意圖為自己不法所有之
    概括犯意，及基於行使業務上登載不實文書之概括犯意，先
    後將如附表金額欄所示由來店顧客交付予其在業務上持有之
    現金變易持有為不法所有之意思侵占入己，並在退現紀錄單
    及電腦報表中連續登載如附表所示八筆交易均為顧客將貨物
    退還，其已將顧客購物金額退還之不實事項後，持之以向該
    分店不知情之店長行使，使該分店店長誤以為該八筆交易係
    來店消費顧客退還貨物，並已由乙○○將購物金額退還顧客
    ，足以生損害於屈臣氏公司對於帳務管理之正確性。嗣於九
    十三年十一月三日屈臣氏公司查店人員甲○○至該店稽查帳
    務，發覺有異，經逐筆清查乙○○經手之帳目後，始悉上情
    。
二、案經屈臣氏公司訴由臺北市政府警察局信義分局報請臺灣臺
    北地方法院檢察署檢察官偵查起訴。嗣經本院合議庭裁定由
    受命法官獨任進行簡式審判程序。
    理  由
一、上揭事實，業據被告乙○○於警詢、偵查、本院準備程序及
    審理時均坦承不諱（見臺灣臺北地方法院檢察署九十三年度
    偵字第二一三一五號偵查卷第七頁、第三十頁、本院卷第二
    十五頁反面、第三十二頁），核與告訴代理人即屈臣氏公司
    查店人員甲○○指訴之情節相符（見同上偵查卷第五頁至第
    六頁、第十三至第十四頁），並有屈臣氏公司光南分店被告
    利用不實ＰＣ退貨侵占公司營業現金統計表、屈臣氏公司交
    易明細表、退現紀錄單、作廢發票資料明細表、被告書立之
    自白書在卷可稽（見同上偵查卷第十二頁、第十三頁至第二
    十頁、本院卷第三十四頁至三十五頁），足認被告任意性自
    白核與事實相符，應堪採信。本案事證明確，被告犯行堪以
    認定，應依法論科。
二、被告原為屈臣氏公司光南分店副店長，負責處理該分店之帳
    務、找零金、貨物銷售及退換等業務，如遇來店購物之顧客
    於購物後將所購得貨物退還，其須填寫退現紀錄單，並將發
    票作廢資料鍵入該分店之電腦報表後，再退還顧客所購買貨
    物之價金，故填載退現紀錄單及登錄電腦報表乃屬其為完成
    主要業務所附隨之輔助工作，而為從事業務之人，其基於業
    務關係所取得之找零金及如附表所示之金額，自屬其業務上
    所持有屈臣氏公司所有之物，其變易持有為所有而予以侵吞
    入己，並將不實之退貨及發票作廢事項登載於其業務上所製
    作之退現紀錄單及電腦報表，已如前述，核其所為係犯刑法
    第三百三十六條第二項之業務上侵占罪，及刑法第二百十六
    條、第二百十五條之行使業務上登載不實文書罪。被告明知
    不實之事項，登載於其業務上做成文書之行為後進而行使，
    其文書登載不實之低度行為應為行使之高度行為所吸收，不
    另論罪。又被告於九十三年九月十二日晚間十時許至十一時
    許，利用其在該分店保險箱內拿取找零金之機會，侵占其業
    務上持有之找零金三次，地點相同，時間緊密相接，顯係基
    於單一業務侵占之犯意決定分次接續為之，在法律評價上應
    仍屬一行為之接續進行，僅成立一個業務侵占罪，公訴人認
    此部分係連續犯，容有未洽。又被告先後侵占找零金、如附
    表所示貨款金額之業務侵占犯行，及多次行使業務上登載不
    實文書之犯行，時間緊接，手段相同，均各觸犯構成要件相
    同之罪名，顯皆係基於概括犯意反覆為之，均為連續犯，應
    依刑法第五十六條之規定，各以一罪論，因被告侵占之金額
    僅五千八百六十五元，爰皆不予加重其刑。被告所犯上開二
    罪，具有方法目的之牽連關係，依刑法第五十五條之規定，
    應從較重之連續業務侵占一罪處斷。爰審酌被告侵占之金額
    僅五千八百六十五元，對告訴人屈臣氏公司之危害尚微，且
    犯後坦承犯行，業與告訴人達成和解，並已賠償告訴人所受
    損害，及其犯罪之動機、目的、手段、生活狀況、智識程度
    等一切情狀，量處如主文所示之刑，並諭知易科罰金之折算
    標準。末查，被告未曾受有期徒刑以上刑之宣告，有臺灣高
    等法院被告前案紀錄表在卷可稽，經此起訴審判、論罪科刑
    之教訓，當能心生警惕，信無再犯之虞，且告訴人代理人甲
    ○○復當庭表示願意代表告訴人原諒被告（見本院卷第十三
    頁反面、第三十三頁），本院認所宣告之刑以暫不執行為適
    當，併諭知緩刑二年，以啟自新。
據上論斷，應依刑事訴訟法第二百七十三條之一第一項、第二百
九十九條第一項前段，刑法第五十六條、第二百十六條、第二百
十五條、第三百三十六條第二項、第五十五條、第四十一條第一
項前段、第七十四條第一款，罰金罰鍰提高標準條例第一條前段
、第二條，判決如主文。
本案經檢察官王鑫健到庭執行職務
中    華    民    國  九十五  年    五    月  二十六  日
                          臺灣臺北地方法院刑事第十四庭
                              法      官  孫萍萍
以上正本證明與原本無異。
如不服本判決，應於判決送達後十日內，向本院提出上訴狀（應
抄附繕本）。告訴人或被害人如對於本判決不服者，應具備理由
請求檢察官上訴，其上訴期間之計算係以檢察官收受判決正本之
日期為準。
                              書  記  官  張汝琪
中    華    民    國  九十五  年    五    月  二十六  日
附表：
┌──┬───────────────┬─────────┬──────┐
│編號│    時  間（民國）            │  金額（新臺幣）  │  備  註    │
├──┼───────────────┼─────────┼──────┤
│ 一 │九十三年九月十三日            │六百零三元        │起訴書附表編│
│    │（發票編號：00000000）│                  │號四誤載為九│
│    │                              │                  │十三年九月十│
│    │                              │                  │二日        │
├──┼───────────────┼─────────┼──────┤
│ 二 │九十三年九月十五日            │二百七十八元      │起訴書附表編│
│    │（發票編號：00000000）│                  │號五誤載為九│
│    │                              │                  │十三年九月十│
│    │                              │                  │四日        │
├──┼───────────────┼─────────┼──────┤
│ 三 │九十三年九月十五日            │三百九十九元      │無          │
│    │（發票編號：00000000）│                  │            │
├──┼───────────────┼─────────┼──────┤
│ 四 │九十三年十月一日              │二百七十七元      │無          │
│    │（發票編號：00000000）│                  │            │
├──┼───────────────┼─────────┼──────┤
│ 五 │九十三年十月十二日            │四百五十六元      │無          │
│    │（發票編號：00000000）│                  │            │
│    │                              │                  │            │
├──┼───────────────┼─────────┼──────┤
│ 六 │九十三年十月十五日            │四百十二元        │起訴書附表編│
│    │（發票編號：00000000）│                  │號九誤載為九│
│    │                              │                  │十三年十月十│
│    │                              │                  │四日        │
├──┼───────────────┼─────────┼──────┤
│ 七 │九十三年十月十六日            │一百二十四元      │無          │
│    │（發票編號：00000000）│                  │            │
├──┼───────────────┼─────────┼──────┤
│ 八 │九十三年十月十七日            │五百十六元        │起訴書附表編│
│    │（發票編號：00000000）│                  │號十一誤載為│
│    │                              │                  │九十三年十月│
│    │                              │                  │十六日      │
└──┴───────────────┴─────────┴──────┘
附錄本案論罪科刑法條全文：
刑法第二百十五條
從事業務之人，明知為不實之事項，而登載於其業務上作成之文
書，足以生損害於公眾或他人者，處三年以下有期徒刑、拘役或
五百元以下罰金。
刑法第二百十六條
行使第二百十條至第二百十五條之文書者，依偽造、變造文書或
登載不實事項或使登載不實事項之規定處斷。
刑法第三百三十六條
對於公務上或因公益所持有之物，犯前條第一項之罪者，處一年
以上七年以下有期徒刑，得併科五千元以下罰金。
對於業務上所持有之物，犯前條第一項之罪者，處六月以上五年
以下有期徒刑，得併科三千元以下罰金。
前二項之未遂犯罰之。


司法院資訊處製作；財團法人民間司法改革基金會備份。
